【裁判字號】    97,上易,2024
【裁判日期】    970925
【裁判案由】    竊盜
【裁判全文】
臺灣高等法院刑事判決                97年度上易字第2024號
上  訴  人  臺灣板橋地方法院檢察署檢察官
被      告  乙○○
                    原住高雄縣田寮鄉○○村○路51號
上列上訴人因被告竊盜案件，不服臺灣板橋地方法院97年度易字
第1424號，中華民國97年6 月27日第一審判決（起訴案號：臺灣
板橋地方法院檢察署97年度偵字第5245號），提起上訴，本院判
決如下：
    主  文
上訴駁回。
    理  由
一、公訴意旨略以：被告乙○○意圖為自己不法之所有，分別為
    下列竊盜犯行：（一）於民國（下同）96年12月21日晚間10
    時許，在臺北市○○街、仁愛路口，竊取丙○○所有、置放
    於丙○○停放在該處之車牌號碼IMH-180 號重型機車腳踏板
    上之背包1 個及內含之健保IC卡、郵局提款卡、恒生銀行金
    融卡、駕駛執照、行車執照、輔仁大學校園卡、中華民國臺
    灣地區居留證、北基加油站會員卡各1 張、頂好超市抵用卷
    2 張、臺胞證1 本及現金新臺幣（下同）3,000 元得逞。（
    二）又於同年12月28日下午6 時許之夜間，以不詳方式侵入
    甲○○位於臺北縣蘆洲市○○街131 巷13號2 樓之住處，進
    而竊取屋內之女用手錶1 只、金塊約3 兩重、DVD 放影機1
    台、現金6,000 元、甲○○之護照、臺胞證各1 本、甲○○
    之子徐斌之身分證、存摺、印鑑得手。嗣於97年1 月26日晚
    間9 時30分許，在乙○○位於臺北縣三重市○○○路288 號
    133 室之住處，經乙○○自願同意警方進入搜索，當場為警
    在屋內起獲丙○○上開被竊之健保IC卡、郵局提款卡、恒生
    銀行金融卡、駕駛執照、行車執照、輔仁大學校園卡、中華
    民國臺灣地區居留證、北基加油站會員卡各1 張、頂好超市
    抵用卷2 張，以及甲○○前揭被竊之護照、臺胞證各1 本，
    因而查悉上情。因認被告乙○○涉有刑法第320 條第1 項之
    竊盜罪、及同法第321 條第1 項第1 款之夜間侵入住宅加重
    竊盜罪等罪嫌等語。
二、按犯罪事實應依證據認定之，無證據不得認定犯罪事實；又
    不能證明被告犯罪者，應諭知無罪之判決，刑事訴訟法第15
    4 條第2 項、第301 條第1 項分別定有明文。事實之認定，
    應憑證據，如未能發現相當證據，或證據不足以證明，自不
    能以推測或擬制之方法，為裁判基礎；又所謂證據，係指足
    以證明被告確有犯罪行為之積極證據而言，該項證據須適於
    為被告犯罪之證明者，始得採為斷罪之資料。再認定不利於
    被告之事實，須依積極證據，苟積極證據不足為不利於被告
    事實之認定時，即應為有利於被告之認定，更不必有何有利
    之證據（最高法院30年度上字第816 號、40年度台上字第86
    號及69年度台上字第4913號判例亦同此意旨）。
三、公訴人認被告乙○○涉犯刑法第320 條第1 項之竊盜罪、及
    同法第321 條第1 項第1 款之夜間侵入住宅加重竊盜罪等罪
    嫌，無非係以被告乙○○之供述、告訴人丙○○、甲○○於
    警詢之指述，及搜索扣押筆錄、扣押物品目錄表、贓物認領
    保管單、扣案物品照片等件，資為主要論據。惟訊據被告乙○○堅決否認有何竊盜、夜間侵入住宅竊盜等犯行，辯稱：
    伊並未去過上開失竊現場，警方於伊住處查扣之證件等物品
    均為伊於三重疏洪道處所拾得，並非伊竊取或向他人購買之
    贓物等語。經查：
（一）本件警方於97年1 月26日晚間9 時30分許，在被告位於臺
      北縣三重市○○○路288 號133 室之居住處，經被告同意
      搜索，而在屋內查獲健保IC卡、郵局提款卡、恒生銀行金
      融卡、駕駛執照、行車執照、輔仁大學校園卡、中華民國
      臺灣地區居留證、北基加油站會員卡各1 張、頂好超市抵
      用卷2 張，及甲○○之護照、臺胞證各1 本之事實，業據
      被告於警詢及偵審中均供承在卷，並有自願受搜索同意書
      、搜索扣押筆錄、扣押物品目錄表及上開證件照片等件在
      卷可稽。又證人即被害人丙○○於警詢時證稱：伊於96年
      12月21日下午10時許，發現伊停放於臺北市○○街、仁愛
      路口之IMH-810 號重機車腳踏板上之背包失竊，經清點後
      發現背包及其內之伊本人之健保IC卡1 張、郵局提款卡（
      卡號0000000-0000000） 、恆生銀行金融卡（卡號000000
      0000）、駕駛執照、行車執照、輔仁大學校園卡、中華民
      國臺灣地區居留證、北基加油站會員卡各1 張、頂好超市
      抵用卷（30元）2 張及現金3,000 元失竊等語（見偵查卷
      第35頁）；另證人即被害人甲○○於警詢時亦證稱：伊係
      於96年12月28日下午6 時許，在伊位於臺北縣蘆洲市○○
      街131 巷13號2 樓住家內發現財物遭竊。當時經清點後發
      現被竊女用手錶1 只、金塊約3 兩重、DVD 放影機1 台、
      伊兒子徐斌之身分證、存摺、印鑑，和伊本人之護照1 本
      （號碼0000000000）、臺胞證1 本及現金6, 000元，共損
      失12,000萬元等語（見偵查卷第31頁、第32頁），並有贓
      物認領保管單2 紙附卷可憑，固堪信被害人丙○○、甲○○確曾於前揭時地失竊，並於被告之居住處發現上開遭竊
      之贓物無誤，惟證人丙○○、甲○○於警詢時之前揭證詞
      僅足證明其等財物遭竊之事實，本件並無任何現場目擊證
      人得以證明係被告下手行竊，且警方亦未於竊案現場採得
      任何被告曾到過現場之跡證（如指紋或唾液），或有監視
      錄影紀錄可以證明被告確實出現於案發現場，自不能單憑
      被告持有被害人丙○○、甲○○上開失竊物品，遽認本件
      確為被告所行竊。
（二）又在被告住處所查獲之證人丙○○遭竊之金融卡、駕照、
      居留證、加油卡、健保卡、校園卡、行照、抵用卷等物，
      及證人甲○○遭竊護照、臺胞證等物，多屬個人專屬性或
      價值不高之物件，一般竊賊於竊得上開物品後，因無使用
      價值，而予以丟棄，並非不能想像，則被告辯稱上開證件
      等物，均係伊在三重疏洪道拾得等語，並不悖於常理。況
      持有贓物之原因或有多端，撿拾亦為原因之一，自難以被
      告持有被害人丙○○、甲○○失竊之上開物品，即遽可推
      論該物品必為被告所竊得。
四、綜上所述，本件依公訴人所舉之證據，尚不足證明被告有何
    竊盜之行，本院復查無其他積極證據足以證明被告有何公訴
    人所指之犯行，揆諸前揭說明，不能證明被告犯罪，自應為
    被告無罪判決之諭知。
五、原審以不能證明被告犯罪，諭知被告無罪之判決，其認事用
    法，並無違誤。檢察官上訴意旨略以：被告於偵查中辯稱扣
    案之物品係伊於96年11月底至12月10日以前，在三重疏洪道
    所撿到云云，然被告遭警方查獲之贓物品項繁多，衡情一般
    竊盜後所丟棄之物，應多為無財產或利用價值之證件、提款
    卡等物，然本件除被害人之各種證件、金融卡外，尚有仍具
    財產價值之電話卡、悠遊卡及各種行動電話共9 支等物，即
    與上述之常情不符。參以被害人丙○○及甲○○遭竊之時間
    ，分別為96年12月21日及96年12月28日，失竊之地點分別在
    臺北市○○街與仁愛路口，及臺北縣蘆洲市○○街13 1巷13
    號2 樓（上訴書誤載為臺北縣三重市○○○路288 號133 室
    ），其等遭竊之時間、地點均不相同，倘被告所言非虛，則
    被害人等遭竊之財物，於不同時間、地點遭竊後，應於相近
    之時間，陸續被丟棄於三重疏洪道，何以會一併遭被告發現
    而拾獲，實與常情有違。且被告於偵查中所供稱拾獲贓物之
    時間，亦在被害人遭竊時間之前，益足徵被告之供述，顯為
    意圖狡飾其以竊盜之不法手段，獲取上開贓物之卸責之詞，
    而不足採信云云。然查：公訴人所指於被告住處另查扣之有
    財產價值之電話卡、悠遊卡、行動電話等物，並非被害人丙○○、甲○○遭竊之物品，豈能以於被告住處查獲其他有價
    值之物，即據此推論被告涉有本件竊盜。又被告自始即未稱
    其係於同一時間地點拾得前揭失竊之贓物（見偵查卷25頁、
    第26頁、第48頁；本院卷第18頁反面），公訴人認被告竟會
    一併拾得不同時間、地點失竊之物品，與常情不符，已失其
    依據。且縱被害人丙○○、甲○○係於不同時間及地點遭竊
    ，惟竊嫌亦有可能同時將上開無甚價值之物品丟棄，若恰為
    被告一併拾獲，亦與常理無違。再犯罪事實依法應依證據認
    定之，不得僅以被告之反證不成立，持為認定犯罪之論據（
    最高法院21年上字第474 號判例亦同此意旨），經查，被告
    於偵查中所述拾獲上開贓物之期間雖早於該批物品之正確失
    竊時間，惟被告於偵查中所稱「96年11月底到12月10日前」
    等語，並非確切之日期，顯係被告概略推估之期間，縱與被
    害人實際失竊時間不符，亦可能係因時間久遠記憶有誤所致
    ，且被告亦無特意隱瞞拾獲上開物品時間之必要，揆諸前揭
    說明，尚難僅因被告所辯拾獲前開物品之時間與被害人等實
    際失竊日期不符，即認被告應成立竊盜犯行。綜上所述，檢
    察官執前揭事由提起本件上訴，並無理由，應駁回之。至被
    告上開行為是否成立刑法上侵占離本人持有之物罪嫌等情，
    應由檢察官另行偵查，附此敘明。
據上論斷，應依刑事訴訟法第368 條，判決如主文。
本案經檢察官李良忠到庭執行職務。
中    華    民    國    97    年    9     月    25    日
                  刑事第三庭審判長法  官  蔡秀雄
                                  法  官  許文章
                                  法  官  謝靜恒
以上正本證明與原本無異。
不得上訴。
                                   書記官  陳珮茹
中    華    民    國    97    年    9     月    25    日


司法院資訊處製作；財團法人民間司法改革基金會備份。
